臺灣臺東地方法院刑事判決　　　　　　　 96年度易緝字第4號
公　訴　人　臺灣台東地方法院檢察署檢察官
被　　　告　甲○○
上列被告因違反動產擔保交易法案件，經檢察官提起公訴 (85年
度偵字第378號)，本院判決如下：
    主  文
本件免訴。
    理  由
一、公訴意旨略以：被告甲○○於民國83年3月14日以動產擔保
    交易法附條件買賣方式，向長裕汽車有限公司購買牌照號碼
    WV-6585號自用小客車乙輛，為動產擔保交易之債務人。雙
    方並約定總價金計新臺幣 (下同)934,920 元，分18期給付
    ，每2個月1期，每期付款51,940元，標的物存放地點為臺東
    市○○○路553巷8號，在價金未付清之前，標的物所有權仍
    屬於出賣人所有，買受人僅得依約占有使用，不得任意遷移
    出賣或為其他處分等。乃被告在取得標的物之後，僅付款5
    期，即拒不付款，且意圖為不法之利益，將該標的物質押於
    花蓮市○○路○段196號順益當舖後，逃匿不知去向，致出賣
    人追索無著受有損害。因認被告涉犯動產擔保交易法第38
    條之罪嫌。
二、按案件時效已完成者，應諭知免訴之判決，且得不經言詞辯
    論為之，刑事訴訟法第302條第2款、第307條分別定有明文
    。被告甲○○行為後，刑法於94年2月2日修正公布，並於95
    年7月1日施行。行為後法律有變更者，適用行為時之法律，
    但行為後之法律有利於行為人者，適用最有利於行為人之法
    律，刑法第2條第1項亦有明定。查被告行為時即修正前刑法
    第80條第1項第2款規定，追訴權因3年以上10年未滿有期徒
    刑者，10年內不行使而消滅；修正後刑法第80條第1項第2款
    則規定追訴權因犯最重本刑為3年以上10年未滿有期徒刑之
    罪者，20年內未起訴而消滅，比較修正前後之規定，修正後
    所定追訴權時效期間較長，表示行為人被追訴之期限較久，
    自屬對行為人不利，應以修正前刑法第80條之規定較有利於
    行為人。是本件關於追效權時效之認定，自應適用修正前刑
    法第80條之規定。又依「擇用整體性原則」 (最高法院27年
    上字第2615號判例參照)，關於追訴權時效之停止進行，及
    其期間、計算，亦應一體適用修正前刑法第81條、第83條之
    規定。
三、次按追訴權之時效，如依法律之規定，偵查、起訴或審判之
    程序，不能開始或繼續時，停止其進行。停止原因繼續存在
    之期間，如達於第80條第1項各款所定期間4分之1者，其停
    止原因視為消滅，修正前刑法第83條第1、3項定有明文。又
    刑法追訴權之時效規定，係指刑事追訴機關於法定期間內，
    怠於行使偵查、起訴、審判等追訴權，即生時效完成，而消
    滅追訴權之效果，故案經提起公訴後，被告在逃經依法通緝
    ，致無法行使審判權時，其追訴權之時效，依同法第83條第
    1項、第3項之規定，應停止進行至法定追訴期間4分之1。再
    按修正前刑法第80條第1項規定，追訴權因一定期間不行使
    而消滅，係指追訴機關於法定期間內，怠於行使追訴權，即
    生時效完成，而消滅追訴權之效果。故追訴權消滅時效之發
    生，應以不行使追訴權為其前提要件。又所謂追訴權，係對
    行刑權而言，應指形式的刑罰權，包括偵查、起訴及審判權
    在內，若已實施偵查，此時追訴權既無不行使之情形，自不
    生時效進行之問題。況修正前刑法第80條之立法理由稱「偵
    查為行使公訴權最初之手續」，亦足為上開立論之佐證。(
    最高法院82年度第10次刑事庭會議決議參照)
四、本案被告甲○○被訴於83年3月14日涉犯動產擔保交易法第3
    8條動產擔保交易之債務人，意圖不法之利益，將標的物出
    質，致生損害於債權人罪，法定刑為3年以下有期徒刑、拘
    役或科或併科6000元以下罰金，依修正前刑法第80條第1項
    第2款之規定，本案追訴權時效為10年。被告於本院審理中
    因逃匿，經本院發布通緝，致審判之程序不能繼續。依修正
    前刑法第83條第3項之規定，追訴權之時效停止原因繼續存
    在期間達於時效期間4分之1者，停止原因視為消滅之規定，
    以本案追訴權時效為10年之4分之1計算，有2年6月時效停止
    進行。又參酌上開決議意旨，案件於偵查、審判進行中，追
    訴權既無不行使之情形，自不發生時效進行之問題。是本案
    被告被訴違反動產擔保交易法之事實，經臺灣臺東地方法院
    檢察署檢察官於85年2月13日因告訴人長裕汽車有限公司提
    出告訴而開始偵查，有該案刑事告訴狀在卷可憑 (見偵卷第
    1頁)，嗣經檢察官於85年4月30日提起公訴，於同年5月23日
    繫屬於本院，而因被告逃匿致本院審判之程序不能開始，經
    本院於85年7月8日發布通緝，亦有通緝書附卷可佐 (見本院
    85年度易字第427號卷第30頁通緝書)，依修正前刑法第80條
    第2項前段之規定，自被告83年3月14日犯罪成立日起算，加
    上10年之時效期間、因通緝而停止時效停止進行之期間2年6
    月、開始實施偵查之日 (即85年2月13日)起至原審發布通緝
    之日 (即85年7月8日)止之期間，再扣除公訴人自85年4月30
    日起訴至85年5月23日案件繫屬於本院之期間後，本案追訴
    權時效業已於96年1月14日完成。揆諸前揭說明，本案爰不
    經言詞辯論，應為諭知免訴之判決。
五、依刑事訴訟法第302條第2款、第307條判決如主文。
中　　華　　民　　國　　96　　年　　3 　　月　　12　　日
                  刑事第二庭審判長法  官  李 水 源
                                  法  官  曾 宗 欽
                                  法  官  簡 芳 潔
以上正本證明與原本無異。
如不服本判決，應於判決送達後10日內向本院提出上訴狀（須附
繕本）。
「切勿逕送上級法院」
                                  書記官  尹 玉 琪
中　　華　　民　　國　　96　　年　　3 　　月　　12　　日
